【裁判字號】    99,簡上,278
【裁判日期】    990729
【裁判案由】    第三人異議之訴
【裁判全文】
臺灣臺北地方法院民事判決             99年度簡上字第278號
上  訴  人  乙○○
訴訟代理人  王元勳律師
            李怡欣律師
被上訴人    甲○○
上列當事人間第三人異議之訴事件，上訴人對於中華民國99年3
月31日本院臺北簡易庭99年度北簡字第4030號第一審簡易判決提
起上訴，本院於中華民國99年7月15日言詞辯論終結，判決如下
：
    主      文
上訴駁回。
第二審訴訟費用由上訴人負擔。
    事實及理由
一、被上訴人起訴主張：被上訴人因上訴人與訴外人即債務人丙
    ○○間債務事件，經上訴人聲請強制執行，並經本院以98年
    度司執字第37857號強制執行事件受理在案（下稱系爭執行
    事件），詎上訴人將被上訴人所有之下列動產誤為債務人丙
    ○○所有而實施查封：1.冷氣機1台：係宇煥企業有限公司
    （下稱宇煥公司）於民國95年12月28日購買給被上訴人使用
    ；2.冰箱2台：係被上訴人於98年2月25日購買，價格為新臺
    幣（下同）7,000元；3.腳踏車2台：係被上訴人兄姐所贈；
    4.餐桌椅及椅子3張：係被上訴人之姐購買所送的；5.沙發
    1組：係被上訴人所購買之二手家具；6.電腦1台：係被上訴
    人以遠東銀行信用卡刷卡所購；7.電視機1台32吋：係被上
    訴人以家樂福信用卡刷卡所購；8.音響2台及熱水瓶1只：係
    被上訴人婚前所購等物品（下稱系爭動產），本院執行處亦
    就系爭動產予以查封，顯有錯誤，被上訴人就前開執行標的
    物有足以排除強制執行之權利。爰依強制執行法第15條規定
    ，提起本件第三人異議之訴，請求撤銷本院98年度司執字第
    37857 號強制執行程序於98年11月25日就系爭動產所為查封
    程序等語。
二、上訴人則以：被上訴人所提供之證物，僅為訂購單或訂貨單
    ，且該訂購單中發票係開立他人名義或為一般二聯式發票，
    無法證明系爭動產係屬被上訴人所有。另於98年2月25日及
    98年2月28日之收據左上方係書寫「余小姐」，而非「甲○
    ○」，兩者字跡相同顯係事後所寫，縱為店家所寫，亦無法
    證明系爭動產係屬被上訴人出資購得。再者，被上訴人所提
    證物1之訂購單，亦無法由此即證明係由其出資所購；至於
    證物1中另2紙證明及帳冊，被上訴人於98年12月3日聲明異
    議時尚未提供，且於98年11月25日執行處及實施查封時，被
    上訴人及其在場家人以「該台冷氣係其母所購」為由，要求
    不要查封，然現又以為「宇煥公司所購」提出本件訴訟，說
    詞不一；況該2紙資料上所載日期係「2010年（99年）1月20
    日」，且該冷氣機之狀況亦非新購，又前開2紙資料均為手
    寫及非正式之帳冊紀錄，顯為事後製作；而宇煥公司之小章
    「余麗珠」係被上訴人之姐，故其真實性更令人質疑，以上
    說明，顯示被上訴人所提證物，均無法證明遭查封之系爭動
    產屬其所有。又債務人丙○○與被上訴人為夫妻關係，而被
    上訴人本身並無工作，債務人丙○○為家中經濟來源，故上
    訴人以債權人身分執行債務人丙○○家中之上列系爭動產以
    清償債務，並無任何不當之處。而電腦、音響及熱水瓶等3
    項系爭動產被上訴人並未提出憑證，原審即依民法第1017條
    第1項規定，推定為被上訴人與債務人丙○○共有之財產，
    然上訴人係依確定判決為執行名義，聲請強制執行債務人丙
    ○○戶籍所在地即臺北市○○街○段35號3樓之1房屋內可供
    執行之動產，自屬於法有據，不需得被上訴人之同意。況且
    ，依民法第817條第2項之規定債務人丙○○就電腦、音響及
    熱水瓶等3項系爭動產亦有2分之1應有部分之所有權，而被
    上訴人就系爭動產是否有足以排除強制執行之權利，不無疑
    義，原審復漏未審酌，顯有違誤。據此系爭動產絕無可能係
    被上訴人所有，被上訴人提起本件第三人異議之訴，請求撤
    銷上開執行標的物之強制執行程序，要無理由，應予駁回等
    語，資為抗辯。
三、原審對於被上訴人之請求，判決被上訴人全部勝訴，上訴人
    不服，提起上訴，並聲明：(一)原判決廢棄；(二)被上訴人第一
    審之訴駁回。被上訴人則聲明：上訴駁回。
四、兩造不爭執事項
  (一)債務人丙○○係被上訴人之配偶，上訴人則為債務人丙○○
    之債權人。
  (二)上訴人於98年4月29日以本院97年度審訴字第1561號民事判
    決及確定證明書為執行名義，向本院民事執行處聲請對債務
    人丙○○住所即臺北市○○區○○街1段35號3樓之1房屋內
    可供執行之動產，予以查封。
  (三)上訴人會同本院執行處書記官於執行期日即98年11月25日上
    午9時30分許至上開住所查封系爭動產，雖被上訴人陳稱系
    爭動產均為其所有，但上訴人仍予以指封。（見本院98年度
    司執字第37857號強制執行卷第54頁、第63至64頁）
五、得心證之理由
    本件被上訴人主張系爭動產為其所有，然上訴人卻將系爭動
    產指為債務人丙○○所有而實施查封，然被上訴人就系爭動
    產既有足以排除強制執行之權利，爰依強制執行法第15條之
    規定，提起本件第三人異議之訴，則為上訴人所否認，並以
    前詞置辯，是本件所應審究者為：系爭動產之所有權人是否
    為被上訴人？亦即被上訴人就系爭動產有無足以排除強制執
    行之權利？茲論述如下：
  (一)按當事人主張有利於己之事實者，就其事實有舉證之責任，
    民事訴訟法第277條前段定有明文。又民事訴訟如係由原告
    主張權利者，應先由原告負舉證之責，若原告先不能舉證，
    以證實自己主張之事實為真實，則被告就其抗辯事實即令不
    能舉證，或其所舉證據尚有疵累，亦應駁回原告之請求，最
    高法院17年上字第917號判例可資參照。再按依強制執行法
    第15條提起第三人異議之訴者，須第三人就執行標的物有足
    以排除強制執行之權利者，始得提起；又所謂就強制執行標
    的物有足以排除強制執行之權利者，係指對於執行標的物有
    所有權、典權、留置權、質權存在情形之一者而言，最高法
    院85年度台上字第2020號判決意旨亦可參照。本件被上訴人
    主張其對於系爭動產有所有權，足以排除上揭強制執行程序
    ，則為上訴人所否認，揆諸前揭說明，自應由被上訴人就系
    爭動產享有所有權之事實負舉證責任。
  (二)復按動產物權之變動，非將動產交付，不生效力；而占有人
    於占有物上行使之權利，推定其適法有此權利，民法第761
    條、第943條定有明文。準此，建築物內之動產，通常應認
    為使用建築物之人占有；建築物係供居住之情形，除有證據
    證明為某一人所有或個人專用之動產外，應認由居住之戶長
    占有（參照張登科著強制執行法，92年9月修訂版，第247、
    248頁）。
  (三)經查，原告主張系爭動產中之冷氣機1台，係宇煥企業有限
    公司於95年12月28日購買給原告使用，業據其提出宇煥公司
    訂購單及開立證明為證（本院99年度審補字第160號卷宗，
    ，下稱審補卷，第3、4頁），堪認冷氣機應係屬被上訴人所
    有。又系爭動產中之腳踏車2台、餐桌1張及椅子係由被上訴
    人之兄姐所贈，亦據被上訴人提出發票及訂貨單為證（審補
    卷第7、8頁），被上訴人亦持有上開發票及訂貨單，應堪認
    腳踏車及餐桌椅確為被上訴人之兄姐所贈，而為被上訴人所
    有。再查，系爭動產中之冰箱2台、沙發1組、電視機1台均
    係由被上訴人出資購得，亦據被上訴人提出訂貨單、聯邦銀
    行信用卡消費明細表為證（審補卷第6、9頁，原審卷第18頁
    ），被上訴人或持有冰箱及沙發之訂貨單、或刷卡購買電視
    機，而訂貨單上亦有「余小姐」之字樣，堪認系爭動產中之
    冰箱、沙發及電視係屬被上訴人所有。再查，系爭動產中之
    電腦1台、音響2組及熱水瓶1只，被上訴人主張係其所出資
    購得，然未舉證以其說；惟被上訴人既為門牌號碼臺北市○
    ○街○段35號3樓之1房屋之戶長，有全戶戶籍資料查詢結果
    在卷可稽（原審卷第14頁），而電腦、音響及熱水瓶亦無證
    據證明係供債務人丙○○個人專用之動產，揆諸前揭說明，
    應認電腦、音響及熱水瓶係屬戶長即被上訴人占有中，而推
    定屬被上訴人所有。至上訴人雖辯稱被上訴人並無工作，債
    務人丙○○為家中經濟來源云云，惟依被上訴人提出之大愛
    無線電台薪資表，可知被上訴人於98年1月至98年6月均有在
    大愛無線電台擔任主播工作（本院卷第27頁至第32頁），並
    非全無工作，而債務人丙○○於98、97及96年度之所得給付
    總額分別為86,466元、64,634元及60,311元（本院卷第34頁
    至第39頁），則每月收入僅相當於5,000元至7,200元，顯不
    足以供應全家之支出，是上訴人辯稱債務人丙○○為家中惟
    一經濟來源，尚屬無據；此外，上訴人復未能舉反證證明系
    爭動產係屬債務人丙○○所有，則其所辯，亦非有據。是被
    上訴人就系爭動產既有足以排除強制執行之所有權，其依強
    制執行法第15條規定，請求撤銷本院98年度司執字第37857
    號清償債務強制執行程序於98年11月25日就系爭動產所為之
    查封程序，應屬可採。
六、綜上所述，系爭動產既屬被上訴人所有，則被上訴人依強制
    執行法第15條規定，請求撤銷本院98年度司執字第37857號
    清償債務強制執行程序於98年11月25日就系爭動產所為之查
    封程序，為有理由，應予准許。原審為被上訴人勝訴之判決
    ，其理由雖有部分不同，但結論並無二致。上訴意旨指摘原
    判決不當，求予廢棄改判，為無理由，應駁回其上訴。
七、本件事證已臻明確，兩造其餘攻擊防禦方法，經本院斟酌後
    ，認為均不足以影響本判決之結果，爰不一一論述，併此敘
    明。
八、據上論結，本件上訴為無理由，依民事訴訟法第436條之1第
    3項、第449條第1項、第78條，判決如主文。
中    華    民    國    99    年     7    月    29    日
                 民事第四庭   審判長法  官  周祖民
                                    法  官  張文毓
                                    法  官  林怡伸
以上正本係照原本作成
本件不得再上訴。
中    華    民    國    99    年     7    月     29   日
                                    書記官   施若娟

司法院資訊處製作；財團法人民間司法改革基金會備份。
